臺灣高等法院高雄分院刑事判決　　　　　　　　　九十二年度上訴字第二六一號
　　上　訴　人　臺灣高雄地方法院檢察署檢察官
　　被　　　告　甲○○
　　選任辯護人　楊雪貞律師
右上訴人因被告妨害公務等案件，不服臺灣高雄地方法院九十一年度訴字第二六四號
中華民國九十二年九月十六日第一審判決（起訴案號：臺灣高雄地方法院檢察署九十
年度偵字第一０七七三號），提起上訴，本院判決如左：
      主  文
上訴駁回。
      理  由
一、公訴意旨略以：被告甲○○明知車號ＹＯ─四○四九號自用小客車之牌照業已因
    檢驗逾期而經公路監理機關註銷，依法不得行駛於道路，竟於民國九十年五月八
    日下午四時十五分許，駕駛僅懸掛前方車牌之上開自用小客車搭載其妻莊玉燕所
    僱用之黃暄文，於行經高雄縣鳳山市○○路○段與新富路口時，經高雄縣警察局
    鳳山分局新甲派出所員警許朝富及告訴人丙○○二人發現被告甲○○所駕駛之上
    開車輛未懸掛後方車牌，乃將之攔下盤查。被告甲○○初時尚配合丙○○、許朝
    富二員警之盤查，而將其駕駛執照及原審法院定期拍賣該車之公告出示予該二名
    員警，以證明該車之來源，惟丙○○、許朝富二人因於執行職務時發現該車之牌
    照業因檢驗逾期而經註銷，依法不得行駛於道路，乃依法當場告知被告甲○○不
    得行駛於道路，並要求其將該汽車移置新甲派出所，竟引起被告甲○○不滿而拒
    不配合，並逕自將該車駛離現場，而往國泰路二段五十巷方向逃逸。丙○○、許
    朝富發現被告甲○○駕車逃逸後，即分別騎乘車號ＯＷＥ─五一五號警用機車及
    另一輛機車自後追緝，雙方駛至平等路一七二巷口時，被告甲○○即左轉駛入該
    巷欲自該處逃逸，惟因該巷係無其他通路之死巷，告訴人丙○○乃將所騎之ＯＷ
    Ｅ─五一五號警用機車橫置於巷口以阻擋被告甲○○駕車逃逸，詎被告甲○○明
    知丙○○業已將警用機車停放於該巷口以阻止其繼續逃逸，仍拒不停車，不顧告
    訴人丙○○之人身安全，並基於傷害他人身體及毀損該警用機車之未必故意，於
    倒車欲逃離該巷口時，以該自用小客車撞及丙○○及上開ＯＷＥ─五一五號警用
    機車，致告訴人丙○○受有右膝擦傷三ｘ四公分及左下小腿擦傷二ｘ一公分之傷
    害，並造成該ＯＷＥ─五一五號警用機車外殼擦損，而喪失其外觀之效能，因認
    被告涉犯刑法第一百三十五條第一項之妨害公務罪、同法第一百三十八條之毀損
    公務員職務上掌管之物品罪及同法第二百七十七條第一項之傷害罪嫌。
二、按犯罪事實應依證據認定之，無證據不得認定犯罪事實；不能證明被告犯罪者，
    應諭知無罪之判決；刑事訴訟法第一百五十四條第二項、第三百零一條第一項分
    別定有明文。次按認定不利於被告之事實，須依積極證據，苟積極證據不足為不
    利於被告事實之認定，即應為有利於被告之認定，更不必有何有利之證據。再事
    實之認定，應憑證據，如未能發現相當證據，或證據不足以證明，自不能以推測
    或擬制之方法，以為裁判之基礎。另告訴人之告訴，係以使被告受刑事訴追為目
    的，是其陳述是否與事實相符，仍應調查其他證據以資審認。又被害人之陳述如
    無瑕疵，且就其他方面調查又與事實相符，固足採為科刑之基礎，倘其陳述尚有
    瑕疵，則在未究明前，遽採為論罪科刑之根據，即難認為適法（最高法院三十年
    上字第八一六號、四十年台上字第八六號、五十二年台上字第一三○○號、六十
    一年台上字第三○九九號分別著有判例可資參照）。故在告訴人指訴被告涉嫌犯
    罪之場合，如經調查別無其他證據足證其指訴確與事實相符，則本於「罪證有疑
    、利於被告」之證據法則，即不得遽以其片面之指訴，擷為認定被告犯罪之唯一
    事證，合先敘明。
三、本件公訴人認被告甲○○涉有前揭妨害公務、毀損公務員職務上掌管之物品及傷
    害等罪嫌，無非係以告訴人丙○○之指訴、證人許朝富之證述，復有驗傷診斷書
    一紙及告訴人受傷之照片五幀在卷，且車牌號碼ＹＯ─四○四九號自用小客車業
    已因檢驗逾期而經公路監理機關註銷其牌照，則告訴人丙○○及證人許朝富二人
    於發現被告所駕駛車輛未懸掛後方車牌時，依法加以盤查時，發現該車牌照業已
    經註銷，乃要求其不得繼續行駛，並要求其移置車輛及共同前往派出所辦理相關
    裁罰及保管手續，依法並無不合；而被告於告訴人丙○○及證人許朝富尚未依法
    完成裁罰及保管手續前，即擅自駕車逃逸，該二名員警為完成裁罰及保管之手續
    而自後追趕之，是斯時該二名員警自仍係處於依法執行職務之狀態下，亦可認定
    ；則被告於駛入平等路一七二巷內後，欲倒車出平等路時，確有倒車撞及告訴人
    丙○○及其所騎乘之警用機車，又經警勘查上開自用小客車及警用機車發現，該
    警用機車上亦留有該自用小客車之紅色車漆，且該車漆與該自用小客車上之擦痕
    相互比對之結果，其擦痕高度、寬度均屬吻合，此有現場及汽機車受損比對照片
    二十四幀附卷足證，故被告辯稱其並未撞及告訴人及該警用機車云云，純屬卸責
    之詞，殊不足採；再衡以常人於倒車時，必會轉頭或自後視鏡觀察後方路況及人
    車動態，被告當亦不例外，而觀之卷附現場照片，足證於前揭時地之天候狀況甚
    佳，視線亦甚為良好，且該平等路一七二巷口亦無何阻擋視線之物體存在，復衡
    之告訴人於到達現場時當有將機車停放於被告所駕車輛後方，則被告於倒車時既
    非告訴人突然到達現場而不及反應，故其自當業已知悉告訴人已在其後方阻擋其
    逃逸，被告既有此認知而仍意圖逃逸而繼續為倒車行為，則其自應認有傷害、毀
    損及妨害公務之未必故意無訛等情為其論罪依據。
四、訊據被告甲○○堅決否認有何妨害公務、毀損公務員職務上掌管之物品及傷害之
    犯行，辯稱：伊當日在新富路與國泰路口等紅燈時被警攔檢，即從新富路右轉到
    國泰路上停車，丙○○問伊為何車後面少一塊車牌，伊告訴丙○○說這輛車被法
    院查封時就少了一塊車牌，伊回車上拿法院的文件及駕照給丙○○看，丙○○說
    法院的文件無法證明，就搓一搓放入口袋內，伊就對丙○○說如果不相信可以用
    無線電查資料，也可以開紅單，丙○○問另一個警員有沒有帶紅單，另一個說沒
    有，丙○○就說「這邊他最大」，要伊跟其回派出所，伊說還有其他事情要辦，
    如果不打電話或不開紅單，車子也可以給警察，之後伊就回車上開車走了，丙○
    ○當時也沒有任何反應，伊沿國泰路行駛到第一個十字路口左轉，往國泰路五十
    巷行駛，行駛到五十巷與一○九巷口時，本來要右轉，黃暄文說那裡有黃昏市場
    ，所以才從平等路一○九巷右轉，黃暄文說這裡的巷子都很大，可以通到青年路
    ，所以左轉一七二巷，因看到裡面有神壇，就在巷口倒車，後來就看到丙○○騎
    機車從老人公寓迎面過來，在巷口將車子放倒，伊在倒車時並沒有撞到丙○○等
    語。
五、經查：
（一）被告甲○○於九十年五月八日下午四時十五分許，駕駛業經註銷牌照之車號Ｙ
      Ｏ─四○四九號自用小客車，行經高雄縣鳳山市○○路與國泰路二段口時，為
      高雄縣政府警察局鳳山分局新甲派出所警員丙○○及許朝富發現被告所駕駛之
      上開自用小客車後方未懸掛車牌，乃將之攔下盤查，嗣被告在告訴人丙○○盤
      查中，未經許可同意即自行駕駛上開自用小客車離去等情，業據告訴人丙○○
      於本院調查時陳述明確（見原審卷第一二三頁），核與證人許朝富於原審調查
      時證述相符（見原審卷第一一五頁），且為被告所不否認，堪認此部分之事實
      為真實。然被告縱有公訴人所指上開未加理會員警之盤查而逕自駕車駛離現場
      之行為，核其所為僅係是否該當道路交通管理處罰條例所規定不服從稽查之問
      題，而其駕車離去時既未有何施強暴、脅迫之行為，即與刑法第一百三十五條
      之構成要件有間，尚難以妨害公務罪相繩。
（二）告訴人丙○○雖於警訊、偵查中均陳稱：被告左轉進入平等路一七二巷，因該
      巷為死巷，被告立即倒車準備逃逸，伊就將機車橫放巷口，被告就倒車衝撞伊
      ，撞到左後方保險桿等語（見九十年度偵字第一○七七三號卷第五頁、第三十
      頁、第三十一頁），並於原審調查時到庭證稱：被告到平等路一七二巷左轉，
      因該巷是死巷，伊追到巷口時，被告已經轉進去了，伊沒有跟進去，就把機車
      停在巷口等，被告就倒車撞伊，被告汽車左後方撞到伊機車的左前方，撞到後
      車子就倒地，沒有噴出去等語（見本院卷第一二三頁、第一二六頁、第一二七
      頁、第一二九頁），然證人即目擊現場之員警許朝富先於偵查中證稱：到平等
      路一七二巷口時，丙○○將機車停在被告之汽車後面，被告倒車後撞到丙○○
      ，丙○○機車停在被告正後方等語（見九十年度偵字第一○七七三號卷第三十
      頁背面），嗣於原審調查時到庭證述：被告轉進死巷時丙○○有跟著進去死巷
      內，丙○○將機車停在被告自小客車的車尾，被告就直接倒車，丙○○機車的
      右前側被撞，被告汽車後面中間保險桿撞到機車車頭，丙○○機車被撞後有移
      位，倒下後往後移一點點等語（見原審卷第一一九頁、第一八九頁、第一九○
      頁），是告訴人丙○○、證人許朝富二人就「案發當時是否有跟進平等路一七
      二巷」、「被告自用小客車與告訴人丙○○機車之撞擊點」、及「告訴人遭撞
      倒後機車是否有移位」等情之所述，二人即有所不符。
（三）又高雄縣政府警察局鳳山分局處理本案時，係以本案為刑事案件，非以車禍案
      件辦理，故並未製作車禍現場圖，此有該分局九十三年四月十四日鳳警刑字第
      ０九一０００三四一九二號函在卷可憑（本院卷第一０七頁），惟當時鳳山分
      局忠孝派出所員警鄭家揚曾至現場並繪製現場原繪圖（見原審卷第一八三頁）
      ，經原審會同證人鄭家揚至現場勘驗並模擬案發機車倒地位置結果，高雄縣鳳
      山市○○路一七二巷巷口為一死巷，巷口以鐵杆及鐵鏈圍起一半供停車使用，
      巷口北側有一消防栓，從南側第一鐵杆起始點至消防栓長十公尺七十公分，第
      二鐵杆至消防栓長六公尺八十公分，巷口水溝蓋中心點至消防栓為五公尺七十
      五公分，經當時測量現場之證人鄭家陽警員以現場圖測量結果模擬當天機車倒
      地位置，該機車是倒在平等路南向車道，即巷口水溝蓋與第二根鐵杆中間，該
      機車後輪與被告所稱當時汽車停止位置之左前輪之直線距離為五公尺五十五公
      分，有原審九十二年八月十八日勘驗筆錄一份及勘驗照片二張附卷可稽（見原
      審卷第二四九頁至第二五一頁），惟機車倒地位置與案發時之現場照片顯示，
      告訴人騎乘之機車係倒在水溝蓋以南之平等路南向車道中間位置不相符合（見
      原審卷第四十九照片二、第二八三頁照片一、二），本院鑑於鄭家揚所繪製之
      現場原繪圖並未經被告簽名、鳳山分局前開函示本案未製作車禍現場圖、被告
      質疑當時告訴人之機車曾被移動並提出照片一紙、及經原審履勘復原結果與現
      場照片不符等情，認鄭家揚所繪製之現場原繪圖尚難採為被告不利之證據。
（四）又經本院會同被告、告訴人丙○○、證人許朝富到現場履勘，並命渠等三人分
      別指出當時告訴人機車為被告倒車擦撞前（本段所指擦撞係依丙○○之指訴）
      之停車位置，及依照告訴人丙○○前述汽車左後方撞到機車的左前方之位置等
      情，實地模擬倒車：
    依許朝富所指，丙○○機車係停在平等路一七二巷口機車道與水溝間，車頭斜
      向該巷口（本院卷第一六三頁），而經模擬倒車結果，因該巷口有第二根鐵欄
      杆且當時該鐵欄杆旁尚停放汽車，被告所駕駛之汽車左側並無括擦鐵欄杆、或
      鐵欄杆旁汽車所遺留之痕跡，故實地倒車模擬擦撞告訴人騎乘之機車後，勢必
      倒跨佔用北向車道，再倒回到南向車道（本院履勘模擬倒車照片見本院卷第一
      六四至一六七頁照片，被告停車位置見原審卷第二二二頁、三十九頁照片）。
    告訴人丙○○所指當時停車位置，係停在平等路一七二巷口，機車車身與路旁
      水溝蓋平行，車頭略超越水溝蓋（本院卷第一六七頁照片十二、一六八頁照片
      十三），經模擬倒車結果，汽車車尾如與機車車頭擦撞後，不須跨佔北向車道
      ，即可倒車回到南向車道，且停車位置與被告當時停車位置相差不多（本院履
      勘模擬倒車照片見本院卷第一六七頁至一六八頁）。
    被告所指告訴人當時停車位置，則係橫向停在平等路南向車道上，車身斜向平
      等路一七二巷，車頭在水溝蓋與第二根鐵欄杆之間，經模擬倒車結果，因受限
      於第二根鐵欄杆，故實地倒車模擬擦撞告訴人騎乘之機車後，勢必倒跨佔用北
      向車道，再倒回到南向車道（本院履勘模擬倒車照片見本院卷第一七一至一七
      二頁照片）。
      前開三人所指告訴人機車停放位置及模擬倒車結果，再與被告於案發時請其同
      車友人莊乙淵所拍攝現場照片比對，證人許朝富雖稱機車受碰撞後有移位，惟
      依其所指機車在未倒地位置，汽車擦撞後倒車位置亦與現場拍攝照片所示不相
      符；告訴人丙○○稱機車未移位，且依其所指位置，汽車擦撞後倒車位置雖與
      莊乙淵拍攝照片所示相差不多，但告訴人所指機車位置與案發時拍攝相片所示
      倒地之位置相差甚多，而本件機車車頭受損並不明顯，當時若真有擦撞，其力
      量非大，該擦撞力量實不足將機車推動，參以告訴人前揭所稱「：：撞到後車
      子就倒地，沒有噴出去」等語，告訴人所指當時機車位置顯與事實不相符合；
      至被告所指機車位置，與莊乙淵拍攝照片所示位置較為符合（本院卷第一七０
      頁、原審卷第三十九頁），參酌前揭所述碰撞力道、告訴人所稱機車並未噴出
      去等情，本院認被告所指該位置應即為告訴人丙○○案發時機車倒地前之停車
      位置；而該位置既經模擬倒車實況，汽車倒車後，須佔用北向車道，始能再回
      到南向車道，倒車位置與莊乙淵所拍攝被告於案發時倒車位置亦不相符（原審
      卷第三十九頁莊乙淵拍攝照片所示，汽車停放在該巷口北端之南向車道，本院
      卷第一七二頁勘驗照片所示，倒車位置當時在須跨佔南向車道），從而被告所
      辯當時並未與告訴人騎乘機車發生碰撞，應與實情相符，而堪採信。
（五）至於告訴人右膝擦傷、左下小腿擦傷、褲子破裂固有照片可憑，但在機車煞車
      不當而跌倒時，亦可能出現膝、腿部受傷，褲子破裂等情；不足以據此即認被
      告確有倒車擦撞告訴人之機車致告訴人受傷，又被告所駕駛之上開自用小客車
      及告訴人丙○○所騎乘之警用機車上之油漆，經送內政部警政署刑事警察局鑑
      驗結果，雖從告訴人警用機車前擋泥板上所採之紅色刮漆與被告所駕駛之自用
      小客車底漆相似，然從被告自用小客車左後角上所採之白色刮漆則與告訴人所
      騎乘之警用機車底漆不相似，有該局九十一年十一月二十九日刑鑑字第○九一
      ○三○四九八五號鑑驗通知書一份在卷可憑（見原審卷第一四三頁至第一四六
      頁），且告訴人警用機車前擋泥板上之紅色刮漆與被告所駕駛自用小客車之底
      漆僅係相似，而非相同，再依前開案發之現場照片所示，被告倒車之行為並無
      法撞及被告所騎乘之警用機車，是自難僅憑告訴人警用機車前檔泥板上之紅色
      刮漆與被告所駕駛自用小客車之底漆相似，即據以推論被告倒車時確有撞及告
      訴人之行為。
六、綜上所述，被告雖有上開自行駕車離去及倒車之行為，然該行為既未有何施強暴
    、脅迫之情形，即難以刑法第一百三十五條之妨害公務罪相繩，再告訴人丙○○
    與證人許朝富所述被告倒車撞及告訴人丙○○之情形，既有上開可議之處而無法
    採信被告確有毀損警用機車及傷害告訴人之行為，而本院復查無其他積極證據足
    資審認被告確有公訴人所指妨害公務、毀損公務員職務上掌管之物品及傷害等犯
    行，原審為被告無罪之諭知，經核並無不當，檢察官上訴意旨，猶執陳詞指摘原
    判決不當，為無理由，應予駁回。
據上論結，應依刑事訴訟法第三百六十八條，判決如主文。
本案經檢察官林應華到庭執行職務。
中      華      民      國    九十三    年七      月    二十二    日
                              臺灣高等法院高雄分院刑事第一庭
                                  審判長法官  吳水木
                                        法官  洪慶鐘
                                        法官  趙文淵
右正本證明與原本無異。
檢察官如不服本判決應於收受本判決後十日內向本院提出上訴書狀，其未述上訴理
由者，並得於提起上訴後十日內向本院補提理由書狀（均須按他造當事人之人數附繕
本)「切勿逕送上級法院」。
                                      書記官  吳新貞
中      華      民      國    九十三    年      七      月     二十三   日
